最高法院刑事判決　　　　　　　　　　　　　　　九十一年度台上字第一九五五號
　　上訴人　臺灣高等法院高雄分院檢察署檢察官
　　被　告　甲○○
右上訴人因被告偽造文書等罪案件，不服台灣高等法院高雄分院中華民國八十九年一
月二十日第二審判決（八十八年度上訴字第一五六二號，起訴案號：台灣屏東地方法
院檢察署八十七年度偵字第四四八０號），提起上訴，本院判決如左：
    主  文
上訴駁回。
    理  由
一偽造文書部分：
按刑事訴訟法第三百七十七條規定，上訴於第三審法院，非以判決違背法令為理由，
不得為之。是提起第三審上訴，應以原判決違背法令為理由，係屬法定要件。如果上
訴理由狀並未依據卷內訴訟資料，具體指摘原判決不適用何種法則或如何適用不當，
或所指摘原判決違法情事，顯與法律規定得為第三審上訴理由之違法情形，不相適合
時，均應認其上訴為違背法律上之程式，予以駁回。本件原判決以公訴意旨略以被告
甲○○未經坐落屏東縣內埔鄉○○段五九二之三三等三筆土地所有人張尹華之同意，
擅自偽簽張尹華姓名，並偽刻張尹華印章蓋在買賣契約書上，將該三筆土地以新台幣
八百二十五萬元售予馮正達等情，因認被告涉犯刑法第二百十條、第二百十六條之行
使偽造私文書罪嫌。經審理結果以證人張尹華於檢察官偵查中證稱：「與他（指被告
）一起投資土地，有將印章交予被告，後來土地有過戶一筆」等語；又於原審調查時
證稱：「前開三筆土地原是我先生與甲○○合夥購買的，我們的部分賣給甲○○，因
他沒有自耕農身分，不能移轉登記，該土地買賣是我先生與甲○○出面處理，當時我
在國外」。另證人唐慶和（即張尹華之丈夫）於原審調查時證稱：「我原與甲○○合
買七筆土地，我留二筆，剩五筆賣給他，前開三筆土地是五筆其中之三筆」、「（有
否同意用張尹華名義轉售？）是他的權利，我不管，我有這麼跟他講」、「前開土地
本來可以過戶，因成遠公司蓋了工廠，故其中二筆不能過戶，一筆已經過戶給陳金昌
之太太。」等語。而依被告與唐慶和（即代理其妻張尹華）所簽訂之不動產買契約書
其他特約事項欄記載「三、所示標土地（指前開土地）點交完成後一切歸乙方處理」
，亦有上開不動產買賣契約書附卷可稽，則被告依證人張尹華、唐慶和默示之授權，
持張尹華交付之印章，以張尹華名義與告訴人馮正達預立前開三筆土地之不動產買賣
契約書，尚難以此認定被告有偽造不動產買賣契約書之犯行。被告犯罪不能證明，因
認第一審諭知被告無罪之判決，為無不合，予以維持，駁回檢察官在第二審之上訴，
已詳述其所憑之證據及其理由，所為論斷與卷內證據相符，從形式上觀察，並無何違
法情形存。檢察官上訴意旨略以：張尹華與被告訂定之不動產買賣契約書上張尹華之
印文，與馮正達訂定之不動產買賣契約書上張尹華之印文，以肉眼觀察明顯不符，則
馮正達指稱被告擅自偽造張尹華之印章、印文以偽造不動產買賣契約書並非無據。如
被告持原留在手上之張尹華印章，與馮正達訂定不動產買賣契約書，則不難調取該土
地登記資料加以比對，以印證是否經過授權之事實。又馮正達與被告所訂之契約如屬
預約性質，何以未於契約訂明？成遠公司股東所書立之切結書亦未載明公司以馮正達
名義購買不動產以經營公司之旨，故是否為預約並非無疑。該契約簽約時在場之代書
應可知悉契約訂之實情，原判決均未予調查，有應調查之證據未予調查之違法等語。
惟查訂定買賣契約非必為登記所用之印鑑章，且本件張尹華與其夫唐慶和既已授權被
告以張尹華之名義為買賣契約之訂定，則被告以何印章為之，與認定被告是否成立犯
罪無涉。至於該契約是否為預約，亦與被告是否成立偽造文書罪無關。上訴意旨未依
據卷內訴訟資料，對原判決究竟如何不適用法則或適用不當為具體之指摘，徒憑己見
，就原判決已說明事項，或屬原審採證認事職權之適法行使，任意指摘為違法，且為
單純事實之爭執，不得據為第三審上訴之合法理由。其上訴違背法律上之程式，應予
駁回。
二詐欺部分：
按刑事訴訟法第三百七十六條所列各罪之案件，經第二審判決者，不得上訴於第三審
法院，法有明文。本件被告被訴詐欺部分，檢察官係依刑法第三百三十九條第一項起
訴，核屬刑事訴訟法第三百七十六條第四款之案件，依首開說明，既經第二審判決，
自不得上訴於第三審法院，上訴人竟復提起上訴，顯為法所不許，應併予駁回。
據上論結，應依刑事訴訟法第三百九十五條前段，判決如主文。
中      華      民      國    九十一    年      四      月     十一     日
                              最高法院刑事第六庭
                                  審判長法官  吳  雄  銘
                                        法官  池  啟  明
                                        法官  石  木  欽
                                        法官  郭  毓  洲
                                        法官  吳  三  龍
      右正本證明與原本無異
                                              書  記  官
中      華      民      國    九十一    年      四      月     十五     日
